---
title: 'Caso Práctico 06: BMW vs Volkswagen'
subtitle: "Master en Data Science para Finanzas: Predicción"
date: "\\textcopyright Ricardo A. Queralt @Cunef - V1.03"
output:
  html_notebook:
    highlight: kate
    toc: yes
---

# Modelo Garch

```{r libraries}
library(tidyverse)
library(quantmod)
library(forecast)
library(vars)
library(patchwork)
```


## Datos yahoo
```{r}

#get data from yahoo

BMW=getSymbols("BMW.DE",env=NULL, from="1997-01-01",to="2020-10-31")
VOL=getSymbols("VOW.DE",env=NULL,from="1997-01-01",to="2020-10-31")

# Generar rentabilidad mensual
rBMW=monthlyReturn(BMW[,6])
rVOL=monthlyReturn(VOL[,6])

```
```{r}
autoplot(BMW[,6])/autoplot(VOL[,6]) #grafico de las series y sus rentabilidades
autoplot(rBMW)/autoplot(rVOL) #observar desde dnde hasta dnde van laas rentabilidades
```


```{r}
#generar vector
vY=cbind(rBMW["2009-01-01/"],rVOL["2009-01-01/"])
colnames(vY)=c("BMW","VOL") #me quedo con las dos rentabilidad apartir del 2009
vY=na.omit(vY)
```


```{r}
#Seleccionar modelo
VARselect(vY) # algunos modelos dicen el 3 y otros el 1
```

```{r}
#estimar
model.var=VAR(vY,p=3) #debemos trabajar con los dos modelos
summary(model.var)
```

Solo salen significativas en BMW la constante y el retardo dos de volkwagen, lo demas es no significativo.

Cuando cogemos el modelo para bolkwagen el 3 es significativo. Esto suscede mucho en bolsa por ej xq cada tres meses tneemos lo datos contables y el cierre de los futuros. La alternativa seria crear el modelo sin los no signifciatovs

```{r}
#estimar
model.var1=VAR(vY,p=1)
summary(model.var1)
```


Ninguno es significativ con uno
```{r}
#causalidad de granger
causality(model.var) #nos dice que bmw y vow tienen correlacion causal contemporaneo entonces en este caso una funcion de transferencia es mas adecuada. Es decir no tiene sentido utilizar un VAR en este caso.
causality(model.var1)
```

```{r}
#respuesta al impulso
model.ri=irf(model.var)
model.ri
plot(model.ri)

##prediccion
predict(model.var, n.ahead = 8, ci = 0.95)
```



