---
title: "CP_03_v02_PISA"
output:
  html_notebook:
    toc: yes
    toc_depth: 2
    code_folding: none
    highlight: pygments
    theme: sandstone
---

```{r setup, include=FALSE}
knitr::opts_chunk$set(echo = TRUE)
```

<!--AQUI EL ESTILO CSS-->

```{css, echo = FALSE}
```

<!--FIN DEL ESTILO CSS-->


[//]: Comentario


# Libraries and functions



```{r Libraries and functions, message=FALSE, warning=FALSE}
library(here) # Comentar
library(tidyverse)
library(janitor) # Clean names
library(magrittr) # Pipe operators
library(skimr)
library(modelr)
library(mgcv)
```


## My functions


```{r misc_functions}
source('myfunctions.R') #fichero con las funciones que uso. Util cuando tenemos funciones q podemos reutilizar
```


## Data


```{r initial_inspection_of_pisa, echo=1}
pisa = read.csv('pisasci2006.csv')

head(pisa)

skim(pisa)

```



```{r bivariate_relationships, warning=FALSE, message=FALSE}
dmelt = pisa %>% 
  select(-Evidence, -Explain, -Issues, -Interest, -Support) %>% 
  gather(key=Variable, 
         value=Value, 
         -Overall, -Country) #gather crea el dataframe con las variables que quiero, las variables en columnas.


ggplot(aes(x=Value,y=Overall), data=dmelt) +
  geom_point(color='#ff5500',alpha=.75) +
  geom_smooth(se=F, lwd=.5, color='#00aaff') +
  geom_text(aes(label=Country), alpha=0, size=1,angle=30, hjust=-.2,vjust=-.2) +
  facet_wrap(~Variable, scales='free_x') +
  labs(x='') +
  theme_trueMinimal() #theme_trueMinimal viene de source de arriba
```


## Single Predictor

### Linear Fit


```{r mod_lm, echo=-4}
library(mgcv)
mod_lm <- gam(Overall ~ Income, data=pisa)
summary(mod_lm)
```


### GAM

### Fitting the model

-  `bs = cr`, denoting cubic regression splines.

```{r mod_gam1}
mod_gam1 <- gam(Overall ~ s(Income, bs="cr"), data=pisa) #cr cubico. Selecciona por cros validation
summary(mod_gam1)
```

edf son los grados de libertad. Para mas grados de libertad mas funciones necesitas. Si edf es uno significa que el modelo es lineal y luego si son significativos o no.

El rcuadrado que usamos es el devianca explained que es cuanto explicamos de la variabilidad de la variable con el modelo

### Graphical Display



```{r mgcv_plot}
plot(mod_gam1)
```

lamba tiene valores negativos. Si tienes ingresos son mayores a 0.7 tendras ingresos por arriba de la media xq esta por arriba de 0

```{r visualize_income_marginal_effect}

#ahora hacemos el modelo predictivo
library(ggeffects)

plot_dat <- ggpredict(mod_gam1, terms = "Income")

ggplot(plot_dat, aes(x = x, y = predicted)) + 
  geom_ribbon(aes(ymin = conf.low, ymax = conf.high), alpha = .25) +
  geom_line(color = 'dodgerblue') + 
  labs(x = 'Income')
```

### Model Comparison


```{r model_comparison}
#aca vemos que el modelo lm tiene 3 grados de libertad xq tiene la constante, el beta ya la varianza del error que tiene que estimar.
# en el otro tenemos8 xq son la constante, el beta y los 6 que tenemos que estimar.

#es mejor el modelo gam
AIC(mod_lm, mod_gam1)
```

Likelihood ratio test (approximate).

```{r anova_gam}
anova(mod_lm, mod_gam1, test="Chisq") #nos dice que el modelo gam es mejor. Nos debemos fijar en el pvalue para ver si los modelos son significativos.
```


## Multiple Predictors


### Linear Fit


```{r mod_lm2}
mod_lm2 <- gam(Overall ~ Income + Edu + Health+HDI, data=pisa)
summary(mod_lm2)
```

### GAM


```{r mod_gam2}
mod_gam2 <- gam(Overall ~ s(Income) + s(Edu) + s(Health)+ s(HDI), data=pisa)
summary(mod_gam2)
```
Aca nos damos cuenta que health es lineal al tener un edf de uno

```{r mod_gam2_b}
mod_gam2b <- gam(Overall ~ s(Income) + s(Edu) + s(Health), data=pisa)
summary(mod_gam2b)
```

```{r mod_gam2_plot}
plot(mod_gam2)  # base mgcv plot

library(patchwork) 

g1 = 
  ggpredict(mod_gam2, terms = "Income") %>% 
  ggplot(aes(x = x, y = predicted)) + 
  geom_ribbon(aes(ymin = conf.low, ymax = conf.high), alpha = .25) +
  geom_line(color = 'dodgerblue') + 
  labs(x = 'Income')
g2 = 
  ggpredict(mod_gam2, terms = "Edu") %>% 
  ggplot(aes(x = x, y = predicted)) + 
  geom_ribbon(aes(ymin = conf.low, ymax = conf.high), alpha = .25) +
  geom_line(color = 'dodgerblue') + 
  labs(x = 'Edu')
g3 = 
  ggpredict(mod_gam2, terms = "Health") %>% 
  ggplot(aes(x = x, y = predicted)) + 
  geom_ribbon(aes(ymin = conf.low, ymax = conf.high), alpha = .25) +
  geom_line(color = 'dodgerblue') + 
  labs(x = 'Health')

(g2 + g3 + g1 + plot_layout(nrow = 2)) * theme_trueMinimal()
```
```{r mod_gam2_c}
mod_gam2c <- gam(Overall ~ s(Income) + s(Edu) + Health, data=pisa)
summary(mod_gam2c)
```

Estamos explicando el 90.3% de las desviaciones

### 2D Smooths


```{r mod_gam3}
mod_gam3 <- gam(Overall ~ Health + te(Income, Edu), data=pisa) #dejamos health lineal y ponemos te para hacer efectos cruzados en variables
summary(mod_gam3)
```

Al estimar el modelo con iteracion reduce el r2 o devianza explained

```{r mod_gam3_plot, warning=FALSE}
# use vis.gam from mgcv
vis.gam(mod_gam3, view = c('Income', 'Edu'), theta = 90, phi = 10)
vis.gam(mod_gam3, view = c('Income', 'Edu'), plot.type = 'contour')

```
Este modelo elimina la correlacion entre educacion e ingreso. Si las lineas fueran rectas significa que no hay iteracion.

Las lineas son los overall. Aca vemos como interactuan las dos para darnos el overall


### Model Comparison


```{r model_comparison_redux}
AIC(mod_lm2, mod_gam2, mod_gam3)
```


El modelo 2 se comporta mejor que los otros modelos al tener el menor AIC

### method="REML"
Los metodos de antes se seleccionan por CV. Validacion en este caso al ser tan pequeña la muestra no es tan buena xq no hay muchos datos para predecir.

El metodo REML estima por maxima verosimilud los grados de libertad (df) no los esta calibrando por validacion cruzada.

El REML genera sobreajuste en muestras grandes. Eso nos fijamos en los uno diciendonos que la relacion es lineal.


```{r}
mod_gam4 <- gam(Overall ~ s(Income) + s(Edu) + s(Health)+ s(HDI),method="REML", data=pisa)
summary(mod_gam4)
```

Los esplines se utilizan como analisis exploratorio previo. Se debe hacer un grafico de puntos para ver si tienen comportamientos no lineales.

Podemos meter splin dentro del elastic net tmb. 